臺灣桃園地方法院刑事判決　　　　　　　 94年度訴字第622號
公　訴　人　臺灣桃園地方法院檢察署檢察官
被　　　告　丙○○
　　　　　　　　　　　六巷二三.
上列被告因毒品危害防制條例案，經檢察官提起公訴（93年度毒
偵字第3034、3475、4978號）暨移送併辦（94年度毒偵字第484
號），本院判決如下：
    主  文
丙○○施用第一級毒品，累犯，處有期徒刑柒月，扣案之海洛因
伍包（驗餘淨重伍點陸伍公克，空包裝重壹點陸壹公克）均沒收
銷毀之；又持有第一級毒品，累犯，處有期徒刑肆月，扣案之海
洛因陸包（驗餘淨重點零伍公克，空包裝重壹點貳公克）均
沒收銷燬之；又連續施用第二級毒品，累犯，處有期徒刑捌月，
扣案之甲基安非他命肆包（含袋重肆點貳公克）沒收銷燬之，
扣案之吸食器壹組、吸管參支均沒收；又持有第二級毒品，累犯
，處有期徒刑參月，扣案之甲基安非他命壹包（含袋重零點玖貳
捌公克）沒收銷燬之。有期徒刑部分，應執行有期徒刑壹年捌月
。
    事  實
一、丙○○前於民國八十三年間因麻醉藥品管理條例等案件，經
    台灣高等法院判處有期徒刑六年六月，於八十九年二月九日
    縮刑假釋期滿，假釋未被撤銷，視為執行完畢。
二、詎丙○○不知悔改，於九十二年間因施用毒品案件，經本院
    裁定並執行觀察、勒戒後，認無繼續施用毒品之傾向，於同
    年十二月十五日執行完畢出所，經臺灣桃園地方法院檢察署
    檢察官於九十三年三月十七日以九十二年度毒偵字第一九一
    六號為不起訴處分確定。詎其仍未戒除毒癮，在前案觀察、
    勒戒執行完畢釋放後之五年內，先於九十三年六月十一日上
    午十一時查獲後採尿前回溯二十六小時內之某時，在不詳地
    點施用第一級毒品海洛因一次，嗣丙○○於同日十一時許，
    在其桃園縣平鎮市○○里○○鄰○○路四○六巷二三號住處
    前欲騎乘其所有之ＩＵＵ─五六三號機車時，桃園縣政府警
    察局中壢分局巡佐林良鐘、偵查員乙○○等人據報該處有毒
    品交易而在該處埋伏，乃對丙○○盤查，並經丙○○同意，
    由丙○○自行將機車置物箱打開，而在內查獲海洛因五包（
    驗餘淨重五．六五公克，空包裝重一．六一公克）。丙○○
    復基於施用第二級毒品甲基安非他命之概括犯意，自九十三
    年七月十日起至同年十二月十五日止，連續在前開住處施用
    甲基安非他命多次，嗣先於同年七月十七日十七時許，為警
    在其前開住處查獲，並扣得其房客甲○○所有之海洛因九包
    ；又於同年十一月十五日二十一時五十分在其前開住處查獲
    ，並扣得其所有之甲基安非他命四包（含袋重四．二三公克
    ）及其所有，供其施用安非他命之吸食器一組；再於同年十
    二月十五日十五時二十分許，為警於其前開住處查獲，並扣
    得其所有，用以施用安非他命之吸管三支。
三、另警員於九十三年六月十一日十一時許查獲丙○○施用海洛
    因犯行時，同時在前述ＩＵＵ─五六三號機車置物箱內查獲
    丙○○持有之第二級毒品甲基安非他命一包（含袋重○．九
    二八公克）。再警員於同年十一月十五日二十一時五十分許
    查獲丙○○施用甲基安非他命犯行時，同時在其住處房間床
    上查獲其持有之海洛因一包（驗餘淨重○．二四公克，空包
    裝重○．二公克），其後丙○○經警移送臺灣桃園地方法院
    檢察署偵辦時，又為該署法警在其褲襠內查獲其持有之海洛
    因五包（驗餘淨重二．八一公克，空包裝重一．○三公克）
    。
四、案經桃園縣警察局中壢、大溪分局報警臺灣桃園地方法院檢
    察署檢察官偵查起訴暨移送併辦。
    理  由
一、訊之被告丙○○除坦承前述施用第二級毒品甲基安非他命犯
    行外，否認有其餘犯行，並辯稱：「被查獲之海洛因均係甲
    ○○的，我沒有使用海洛因，另九十三年六月十一日查獲的
    海洛因及安非他命均係甲○○的，因為機車借甲○○騎乘。
    」等語。
二、本院查：
  (一)被告於九十三年七月十日起至同年十二月十五日施用甲基安
    非他命犯行，業據其於本院審理時坦承不諱。其於同年七月
    十七日、同年十一月十五日及同年十二月十五日為警查獲後
    所採集之尿液經送檢驗，均呈現甲基安非他命之陽性反應，
    此有昭信科技顧問股份有限公司九十三年九月二十四日及十
    二月十四日濫用藥物陽性檢體檢驗報告、台灣尖端先進生技
    醫藥股份有限公司九十四年三月十六日濫用藥物檢驗報告各
    一份在卷可稽。此外，並有九十三年十一月十五日在被告住
    處為警查獲，被告所有之甲基安非他命四包、吸食器一組及
    同年十二月十五日在同處為警查獲，被告所有吸食工具吸管
    三支扣案可資佐證。是被告前述施用第二級毒品甲基安非他
    命犯行，可以認定。
  (二)被告於同年月十一日為警查獲時，在其預備騎乘之機車置物
    箱內查獲白色粉末五包及結晶物一包，經分別送法務部調查
    局及行政院衛生署管制藥品管理局鑑定，前者均含毒品海洛
    因成分（合計驗餘淨重五．六五公克，空包裝一．六一公克
    ），後者檢出甲基安非他命成分等情，此有法務部調查局九
    十三年七月八日調科壹字第○八○○○七八四一號鑑定通知
    書及行政院衛生署管制藥品管理局同年十二月十四日檢驗成
    績書各一紙在卷可稽（九十三年毒偵字第三四七五號卷(一)第
    二三、五三頁）。被告雖辯稱：該等毒品係證人甲○○放在
    機車內，並非其所有等語，證人甲○○於本院九十四年六月
    八日審理時亦附合被告之陳述。惟被告於本件查獲當日警訊
    、偵訊及同年八月五日警訊中均稱「搜到的東西不是我的，
    昨天晚上有一位綽號小凡（即洪月菊）的女子向我借用機車
    ，今日早上九點半左右將車子還我停在我家門口，將鑰匙交
    給我後就離開。洪月菊有吸毒的習慣。」等語（同前偵卷第
    二、八、九頁、九十三年度核退字第一七三一號卷第五頁）
    。依其前開陳述，似將該等毒品之來源，歸諸於案外人洪月
    菊，其與該等毒品無涉。而同年七月十七日桃園縣政府警察
    局大溪分局員警至其住處搜索，查獲海洛因及安非他命等毒
    品時，被告於該案件警訊、偵訊中均稱：扣案毒品係其房客
    「阿明」（應係「阿銘」之誤載），姓「顧」（應係「古」
    之誤）等語，綜上可知其所指之人應係指「甲○○」。以上
    均見九十三年度毒偵字第三○三四號卷第四、五、三二頁）
    ，則警方於同年六月十一日在其機車置物箱內查獲之毒品果
    係證人甲○○所有者，被告於本案同年八月五日第二次警訊
    時，應會向警方說明，何以其均未言及證人甲○○向其借用
    機車，放置毒品之情事？是其於同年八月十一日具函陳明前
    述毒品係證人甲○○所有（同前偵卷第二五頁），已有可疑
    。再證人甲○○於本院審理時固證稱：其有向被告借用機車
    ，九十三年六月十一日在機車內查獲之海洛因、安非他命是
    其放的等語（本院九十四年六月八日審判筆錄第一四頁），
    惟其對於同年月究竟向被告借用幾次機車及同年月十、十一
    、十二日有無借用機車暨其曾將毒品放在機車內幾次，均稱
    「不曉得、不記得」（同前審判筆錄第一二、一三頁），則
    其何以確定九十三年六月十一日為警查獲之毒品係其所放置
    ？況且，證人甲○○果真因外出工作時需要施用海洛因者，
    其帶個一、二包放在身上，焉有一次將五包海洛因放在並非
    其所專用機車之置物箱內（依被告及證人甲○○所述，其二
    人均有機車鑰匙，且其二人及案外人洪月菊當時均有使用該
    機車，甚至依被告於審理中所述那段時間該機車有好多人在
    使用【前開審判筆錄第五、二一頁】）之理。是證人甲○○
    前開所述，應係事後勾串之詞，不足採信。本件警方於九十
    三年六月十一日於前述機車置物箱內查獲之安非他命及海洛
    因均係被告所持有，應可認定。被告否認其持有前述毒品，
    要係事後卸責之詞，不足採信。是被告前述持有第二級毒品
    甲基安非他命犯行，亦事證明確，可以認定。
  (三)被告於九十三年六月十一日為警查獲時後所採集之尿液二瓶
    ，其中一瓶由查獲單位之桃園縣政府警察局中壢分局送桃園
    縣衛生局檢驗有無安非他命或嗎啡反應，初步篩檢雖呈現陰
    性反應，判定為「未檢出」，此固有該局不法藥物尿液檢定
    書影本在卷可稽（同前偵卷第二七頁）；惟經公訴人將另一
    瓶尿液送台灣檢驗科技股份有限公司複驗，由該公司以酵素
    免疫分析法初步檢驗結果呈現「鴉片類」陽性反應，再以氣
    相層析質譜儀法為確認檢驗，呈現其尿液中嗎啡濃度為「每
    毫升（ml）中有一一五七ng」，超過行政院衛生署公告之闕
    值「每毫升（ml）中有三○○ng」，因而判定其尿液內呈現
    「嗎啡陽性反應」，此有該公司九十三年十一月二十二日尿
    液檢驗報告一紙在卷可稽（同前偵卷第五○頁）。而氣相層
    析質譜儀法確認尿液之篩驗，可以完全排除偽陽性之干擾，
    為目前最具公信力的檢驗方法，此亦有法務部調查局八十七
    年九月二十九日發技(一)字第八七○七四五七四號函影本一
    份在卷可參。是被告前述尿液中呈現嗎啡陽性反應，可以認
    定。再者，「海洛因經注射入人體後，約百分之八十於二十
    四小時內自尿中排出，一般而言尿液中能否驗出嗎啡（海洛
    因代謝物）陽性反應，與其投與量、投與途徑、採尿時間、
    個人體質及檢驗方法之靈敏度有關，國外曾有文獻報導注射
    六毫克之海洛因鹽酸鹽，其代謝物嗎啡之平均可檢出時限約
    為二十六小時（最低檢出量三○○ng／ml）」，此亦有行政
    院衛生署藥物食品檢驗局八十一年九月八日藥檢壹字第八
    一一四八八五號函可稽。依前所述，一般人施用海洛因毒品
    後，約在二十六小時內可自其尿液中檢驗出達到陽性反應標
    準之代謝物嗎啡，亦即其施用海洛因毒品之時間係在其採尿
    回溯前二十六小時內。參酌被告為警查獲時持有前述海洛因
    五包之事實（見前開(三)所述），顯見被告為警查獲後採尿回
    溯前二十六小時內之某時在某不詳地點，施用第一級毒品海
    洛因一次之事實，亦堪認定。被告辯稱：其從未施用海洛因
    等語，亦係卸責之詞，不足採信。
  (四)再警員於九十三年十一月十五日二十一時五十分許查獲被告
    施用安非他命犯行時，同時在其住處房間床上查獲海洛因一
    包，其後被告經警移送臺灣桃園地方法院檢察署偵辦時，又
    為該署法警在其褲襠內查獲海洛因五包（偵訊時雖未言及藏
    置於褲襠內海洛因之數量，惟依該案卷第三五頁扣押物品清
    單及後述之法務部調查局鑑定通知書上均記載「五包」，可
    證當時查獲之數量為五包）等情，業據被告於警訊、偵訊中
    坦承在卷（九十三年度毒偵字第四九七八號卷(一)第三、三八
    頁），並有前述六包海洛因扣案可稽。前述扣案物品經送法
    務部調查局鑑定，均含海洛因成分，其中在其床上查獲之該
    包驗餘淨重○．二四公克，空包裝重○．二公克，在其褲襠
    中查獲之五包驗餘淨重二．八一公克，空包裝重一．○三公
    克，有該局九十三年十二月十七日調科壹字第○八○○○八
    五八二、000000000號鑑定通知書各一紙在卷可稽
    （九十三年度毒偵字第四九七八號卷(二)第三八頁、九十三年
    度毒偵字第三四七五號卷(二)第一九頁）。被告於警訊、偵訊
    及本院審理時就此部分均辯稱：前開海洛因均係其房客甲○
    ○等語。惟被告於警、偵訊中對於當時所查獲之海洛因一包
    及安非他命、吸食器均稱係甲○○所有，是其整理房間時發
    現的（九十三年度毒偵字第四九七八號卷(一)第四、三八頁）
    ，惟於本院審理時則改稱安非他命及吸食器係其所有，其前
    後供述已有不一，其供述之真實性已堪質疑。再者，其餘四
    包海洛因係在其褲檔內查獲，其辯稱：因身上穿外套是我房
    客（甲○○）的，我不曉得裡面有東西等語，亦即該等海洛
    因原來放在甲○○之外套裡面，其不曉得而穿上。然而被告
    於偵訊中亦供稱：「．．我發現他有用毒品，怕牽連我，我
    不讓他住」等語（同前偵卷第三八頁）。而證人甲○○於審
    理時，亦為附合之詞。惟警方人員於同年七月十七日在被告
    住處其及其子黃執宇房間內查獲海洛因毒品共九包，被告及
    黃執宇即主張「該等海洛因係甲○○（房客「阿明」、「阿
    民」）所有，亂放在其等房間內」（九十三年度毒偵字第三
    ○三四號卷(一)第四、五、一二、一三、三二頁）。參酌被告
    於同年十一月十五日偵訊時之前開陳述，其於同年七月十七
    日為警查獲後，應已將證人甲○○趕出其住處，則焉有於將
    近四個月後之同年十一月十五日為警再次在其床上，甚至所
    著之外套內查獲證人甲○○所有之海洛因之理？綜上所述，
    可見被告所辯及證人甲○○所述，均係卸責或迴護之詞，均
    不足採。被告持有第一級毒品海洛因犯行，亦事證明確，可
    以認定。
  (五)被告前於九十二年間因施用毒品案件，經本院裁定並執行觀
    察、勒戒後，認無繼續施用毒品之傾向，於同年十二月十五
    日執行完畢出所，經臺灣桃園地方法院檢察署檢察官於九十
    三年三月十七日以九十二年度毒偵字第一九一六號為不起訴
    處分確定，此有台灣高等法院被告全國前案紀錄表一份在卷
    可稽。被告於觀察、勒戒執行完畢後五年內再犯前述毒品危
    害防制條例第十條第一項施用第一級毒品海洛因罪及同條第
    二項施用第二級毒品安非他命罪，依該條例第二十三條第二
    項規定，應依法追訴、處罰，併此說明。
三、核被告所為，係犯毒品危害防制條例第十條第一項之施用第
    一級毒品罪、同條第二項之施用第二級毒品罪、同條例第十
    一條第一項持有第一級毒品罪及同條第二項之持有第二毒品
    罪。起訴書原就被告於九十三年六月十一日為警查獲持有甲
    基安非他命一包及同年十一月十五日持有海洛因六包（起訴
    書誤載為五包）之行為，雖認為被告係犯施用第二級毒品罪
    及施用第一級毒品罪，惟公訴人於審理時業已將被告施用第
    一級毒品海洛因及第二級毒品甲基安非他命之時間更正為如
    事實欄第二項所示，對於前述部分僅單純敘及被告持有毒品
    之事實；對於前開部分，被告亦否認其當時有施用安非他命
    或海洛因之情形行為，且依該二次為警查獲時所採集之尿液
    鑑定結果均無「安非他命或甲基安非他命」、「嗎啡」之陽
    性反應（九十三年度毒偵字第三○三四號卷(一)第二七、五○
    頁、九十三年度毒偵字第四九七八號卷(一)第五○頁）。是被
    告前述行為僅構成單純之持有第二級毒品及持有第一級毒品
    犯行；惟公訴意旨業已敘及被告持有前述毒品之事實，且本
    院於審理時亦告以此部分事實另觸犯毒品危害防制條例第十
    一條第一項、第二項之罪（審判筆錄第二頁），是就此部分
    本院自應予以審理，併此說明。被告所為數施用第二級毒品
    行為，時間緊接，所犯罪名相同，顯係出於概括之犯意為之
    ，為連續犯，爰依刑法第五十六條之規定以一罪論，並加重
    其刑。被告前有如事實欄第一項所示之犯罪、科刑及執行之
    情形，有台灣高等法院被告全國前案紀錄表一份在卷可稽，
    其於五年內再犯前述四項有期徒刑以上之罪，均為累犯，均
    依刑法第四十七條規定加重其刑，其中施用第二級毒品罪部
    分並遞加重其刑。另被告持有之第一級毒品海洛因及第二級
    毒品甲基安非他命之淨重分別為「三．○五公克」及「○．
    九二八公克」，已如前述，均未逾行政院依據毒品危害防制
    條例第十一條第四項授權訂定加重其刑之標準「五公克」及
    「一○公克」，故被告所犯持有毒品罪，尚無加重其刑之適
    用，併此說明。爰個別審酌被告前已有多次施用毒品之前科
    ，仍不知警惕，一再犯下毒品犯行、被告施用毒品之期間不
    長、次數不多、其持有毒品之數量亦不多、被告犯罪後僅坦
    承部分犯行，犯後態度不良等一切情狀，分別量處如主文所
    示之刑，並定其應執行之刑，以資懲儆。
四、扣案之海洛因五包（驗餘淨重五．六五公克，空包裝重一．
    六一公克）、海洛因六包（驗餘淨重三．○五公克，空包裝
    重一．二三公克）、甲基安非他命四包（含袋重四．二三公
    克）、甲基安非他命一包（含袋重○．九二八公克），分屬
    第一、二級毒品，其中法務部調查局於鑑定第一級毒品海洛
    因時，雖已將之與包裝分別秤重，然依該局實際鑑定經驗，
    該等包裝袋上仍殘留有極微量之海洛因殘渣，亦即該包裝並
    未與毒品完全析離；另藥管局對第二級毒品甲基安非他命鑑
    定時，並未將包裝袋與該等毒品分別秤重，且參諸前述有關
    海洛因鑑定之情形可知，該等毒品亦不可能自包裝袋上完全
    析離。從而，扣案之前述毒品及其包裝袋，均應依毒品危害
    防制條例第十八條第一項前段規定，於被告所犯施用或持有
    ，第一級或第二級毒品犯行所科處主刑之後諭知沒收銷燬之
    。另扣案之吸食器一組、吸管三支係被告所有，供其犯施用
    第二級毒品犯行所用之物，應依刑法第三十八條第一項第二
    款規定於其犯施用第二級毒品罪主刑之後諭知沒收。
五、公訴意旨另稱：警方人員九十三年七月十七日在被告住處查
    獲海洛因毒品九包（毛重共計二．八公克）等語。訊之被告
    堅決否認有前述犯行，並辯稱：前開海洛因係其房客甲○○
    所有，亂放在其租用之房間及其房間內等語。經查前述海洛
    因其中三包係在被告房間查獲，其餘六包係在其子黃執宇房
    間內查獲等情，固據其二人於警訊中陳述在卷，惟其等於警
    訊及被告於偵訊中均供稱該等海洛因係其房客「阿明」、「
    阿民」所有等語，而證人甲○○於本院審理亦供稱：其於九
    十三年一月起向被告租用一個房間（即被告之子黃執宇之房
    間），其於八十九年至九十四年三、四月有在租住處、工地
    施用海洛因毒品，其有將海洛因藏在租住處或被告之房間內
    ，九十三年七月十七日被查獲之海洛因係其所有的等語（審
    判筆錄第六、七、一○、一四、一五頁），核其所述與證人
    黃執宇於警訊中所述及被告所辯大致相符，且其等所述亦非
    全然不符常理。此外，並有被告提出之租賃契約書影本一份
    在卷可佐。是被告前開所辯，尚非全然不足採信。公訴意旨
    認為被告持有前述海洛因毒品九包之犯行，尚無積極、確實
    之證據足以認定之。惟此部分如成立，與被告前述持有第一
    級毒品犯行，有連續犯裁判上一罪關係，爰不另為無罪之諭
    知，併此說明。
六、據上論斷，應依刑事訴訟法第二百九十九條第一項前段，毒
    品危害防制條例第十條第一項、第二項、第十一條第一項、
    第二項、第十八條第一項前段，刑法第二條第一項前段、第
    十一條前段、第五十六條、第四十七條、第五十一條第五款
    、第三十八條第一項第二款，判決如主文。
中　　華　　民　　國　　94　　年　　6 　　月　　22　　日
                  刑事第二庭審判長法  官  徐培元
                                  法  官  鄭吉雄
                                  法  官  潘進順
以上正本證明與原本無異。
如不服本判決，應於判決送達後10日內向本院提出上訴狀（應附
繕本)， 上訴於第二審法院。
                                  書記官  陳玉芬
中　　華　　民　　國　　94　　年　　6 　　月　　23　　日
附錄本件論罪科刑依據法條：
毒品危害防制條例第10條
施用第一級毒品者，處 6 月以上 5 年以下有期徒刑。
施用第二級毒品者，處 3 年以下有期徒刑。
毒品危害防制條例第11條
持有第一級毒品者，處3年以下有期徒刑、拘役或新臺幣5萬元以
下罰金。
持有第二級毒品者，處2年以下有期徒刑、拘役或新臺幣3萬元以
下罰金。
持有專供製造或施用第一、二級毒品之器具者，處1年以下有期
徒刑、拘役或新臺幣1萬元以下罰金。
持有毒品達一定數量者，加重其刑至二分之一，其標準由行政院
定之。
